臺灣高等法院刑事裁定　　　　　　　　100 年度抗字第1240號
抗　告　人
即　被　告　王大偉
上列抗告人因違反毒品危害防制條例案件，不服臺灣板橋地方法
院中華民國100 年10月14日所為之羈押裁定（100 年訴字第2326
號），提起抗告，本院裁定如下：
    主  文
抗告駁回。
    理  由
一、原裁定意旨略以：本件被告王大偉因涉犯毒品危害防制條例
    案件，經訊問後，被告坦承製造第四級毒品之犯罪，否認製
    造第二級毒品之犯行，惟本件經扣案之物品其中部分已驗出
    第二級毒品甲基安非他命成分，被告確有製造該級毒品之嫌
    疑，且依據卷內通聯資料可認被告與同案被告間在被收押前
    均有聯絡而有陸續共同參與製造第二級毒品犯嫌之情形，因
    認被告涉犯製造第二級毒品犯罪嫌疑重大，屬最輕本刑5年
    以上有期徒刑之罪。又被告前於民國98年至100年間有遭數
    地檢署陸續通緝之事實，現今戶籍地又設在戶政事務所，有
    事實足認有逃亡之虞。再者，被告於各處涉犯製造毒品犯嫌
    ，危害社會治安程度重大，為確保日後程序之進行及刑罰之
    執行，認有羈押之必要，爰依刑事訴訟法第101條第1項第1
    、3款之規定，諭知被告自100年10月17日中午12點後執行羈
    押在案。
二、抗告意旨略以：羈押被告需符合下列四項要件：(一)被告犯罪
    嫌疑重大(二)有刑事訴訟法第101條第1項所列3款情形之一(三)
    非予羈押顯難進行追訴、審判或執行(四)客觀上有羈押之必要
    。是除被告犯罪嫌疑重大，有法定羈押原因之外，尚須「非
    予羈押，顯難進行追訴、審判或執行」，亦即須有羈押必要
    性，始得為之。本件被告無串證或湮滅證據之情形，又被告
    雖設籍於區公所，但被告近年均與未婚妻共同居住於林口鄉
    ○○○路1段68巷24號5樓之5，是被告並非居無定所之人，
    且於本案或他案偵查時，均主動到案說明，實無逃亡之虞，
    爰請鈞院撤銷原裁定，准予被告交保，以維人權云云。
三、按法院為羈押之裁定時，其本質上係屬為保全被告使刑事訴
    訟程序得以順利進行，或為保全證據，或為擔保嗣後刑之執
    行程序，或為防止被告反覆施行同一犯罪，而對被告實施剝
    奪其人身自由之強制處分，法院僅須在外觀上審查被告犯罪
    嫌疑是否重大，及有無賴此保全偵、審程序進行或執行而為
    此強制處分之必要，關於羈押原因之判斷，尚不適用訴訟上
    之嚴格證明原則，只需檢察官提出之證據在形式上足以證明
    被告犯罪嫌疑為已足。至於有無羈押之必要，則由法院以上
    述羈押之目的依職權為目的性之裁量為其裁量標準，除被告
    犯罪嫌疑已屬重大外，自當基於訴訟進行程度、犯罪性質、
    犯罪實際情狀及其他一切情事，審慎斟酌有無上開保全或預
    防目的，依職權妥適裁量，俾能兼顧國家刑事追訴、刑罰權
    之順暢執行及人權保障。
四、本件抗告人即被告王大偉（下稱抗告人）因涉犯毒品危害防
    制條例案件，經原審法院訊問後，認其犯罪嫌疑重大，並認
    有逃亡之虞，符合刑事訴訟法第101 條第1 項第1 款、第3
    款之情形，非予羈押，顯難進行審判或執行，有羈押之必要
    ，而於100年10月17日中午12時起執行羈押，有原審100年10
    月14日訊問筆錄及押票等在卷可憑。抗告人不服原審羈押之
    裁定，以上詞置辯，惟查：抗告人於99年7月8日將其戶籍設
    於新北市林口區戶政事務所，迄100年10月13日原審查詢其
    個人戶籍資料時仍未變更等情，有卷附之個人戶籍資料查詢
    結果1紙可按。辜不論其辯稱近年均與未婚妻同住於「林口
    鄉○○○路○段68巷24號5樓之5」之處所一節是否為真，其
    於居住處所變更後未依規定辦理變更戶籍地址之登記，使偵
    審機關無法有效傳喚，並於98年至100年間陸續遭數地方法
    院檢察署通緝，亦有本院被告前案紀錄表及全國前案通緝資
    料查詢在卷可稽，是抗告人辯稱非居無定所之人云云，尚不
    足採。另抗告人主張其無串證或湮滅證據之虞，無羈押事由
    云云，惟本件原審據以羈押抗告人之原因係刑事訴訟法第
    101 條第1項第1款、第3款，原審並未依同條第2款羈押抗告
    人，是抗告人以無串證或湮滅證據之虞為辯，並無所據。
五、綜上，為確保後續審理程序之行進，以遂行國家刑罰權，並
    維持重大之社會秩序及增進公共利益，本件有羈押之事由及
    必要。原審訊問抗告人後斟酌卷內資料及其他一切情事而諭
    知羈押抗告人，經核並無違誤，抗告人仍執上詞指摘原裁定
    不當，為無理由，應予駁回。
據上論斷，應依刑事訴訟法第412條，裁定如主文。
中    華    民    國   100    年    10    月    28    日
                  刑事第二庭  審判長法  官  洪光燦
                                    法  官  宋松璟
                                    法  官  蘇素娥
以上正本證明與原本無異。
不得再抗告。
                                    書記官  戴伯勳
中    華    民    國   100    年    10    月    31    日